【裁判字號】    98,交聲,4139
【裁判日期】    981130
【裁判案由】    聲明異議
【裁判全文】
臺灣臺中地方法院交通事件裁定        98年度交聲字第4138號
                                    98年度交聲字第4139號
原處分機關  交通部公路總局嘉義區監理所新營監理站
異  議  人
即受處分人  甲○○
上列受處分人因違反道路交通管理處罰條例案件，對於交通部公
路總局嘉義區監理所新營監理站民國98年8 月31日所為之處分（
原處分案號：新監裁違字第裁60-GE0000000號、第裁73-GE00000
00號裁決書），聲明異議，本院裁定如下：
    主  文
異議均駁回。
    理  由
一、原處分機關略以：受處分人即異議人（下簡稱受處分人）甲
    ○○駕駛車牌號碼280-CRY 號重型機車，於民國98年2 月4
    日17時5 分許，在臺中市○○路與學士路口處，因「闖紅燈
    」之違規，經原處分機關依道路交通管理處罰條例第53項第
    1 項、第63條第1 項規定，裁處受處分人罰鍰新臺幣（下同
    ）4,500 元，記違規點數3 點。又於98年2 月14日17時5 分
    許，駕駛上開重型機車，在臺中市○○路與民權路口處，因
    「逆向行駛（北向南）」之違規，經原處分機關依道路交通
    管理處罰條例第45條第1 款、第63條第1 項規定，裁處受處
    分人罰鍰1,800 元，記違規點數1 點等語。
二、聲明異議意旨略以：伊不否認遭警方當場舉發之確定事實，
    伊因繁忙的多份兼差來支撐，其間又出國不在家，以致延遲
    繳納罰款，並非故意不繳納罰鍰，舉發通知單上沒有任何字
    句註明這件事，民眾不該有被告知的權利嗎？規管單位在這
    其中將近7 、8 個月的時間，都沒有一點提醒與寄發相關的
    通知，直到原本2 千多的罰款加2 倍到7 千多，才寄發通知
    列管，非得遲遲等到民眾罰款加倍了，才突然蹦出來強索罰
    款；況且前些日子伊家人，用伊的名字去查，竟查無資料，
    開單的員警沒有注意到駕照名字與行照名字不同，罰單開的
    非駕照上的名字，錯誤的公文是否視為當然無效？為此聲明
    異議等語。
三、按汽車駕駛人，行經有燈光號誌管制之交岔路口闖紅燈者，
    處1,800 元以上5,400 元以下罰鍰，並記違規點數3 點，道
    路交通管理處罰條例第53條第1 項、第63條第1 項第3 款分
    別定有明文。次按汽車駕駛人，爭道行駛而不按遵行之方向
    行駛者，處600 元以上1,800 元以下罰鍰，並記違規點數 1
    點，道路交通管理處罰條例第45條第1 款、第63條第1 項第
    1 款亦分別定有明文。
四、經查：
  (一)本條例所定罰鍰之處罰，受處罰人接獲違反道路交通管理事
    件通知單後，於15日內得不經裁決，逕依第92條第3 項之罰
    鍰基準規定，向指定之處所繳納結案；不服舉發事實者，應
    於15日內，向處罰機關陳述意見；其不依通知所定期限前往
    指定處所聽候裁決，且未依規定期限繳納罰鍰結案或向處罰
    機關陳述意見者，處罰機關得逕行裁決之，道路交通管理處
    罰條例第9 條第1 項定有明文。次按違反道路交通管理事件
    ，行為人認為舉發之事實與違規情形相符者，得於接獲通知
    單後，親自或委託他人持該通知單，不經裁決向指定之處所
    ，逕依裁罰基準執行並繳納罰鍰結案。前項違反道路交通管
    理事件，未暫代保管物件或吊扣駕照、牌照處分者，行為人
    得以郵寄匯票、郵局與公路監理電腦系統連線即時銷案、郵
    政劃撥、金融卡、信用卡轉帳、電話語音轉帳或向經委託代
    收罰鍰之金融機構繳納罰鍰、或其他經管轄機關委託辦理收
    繳罰鍰之機構，繳納罰鍰結案。違反道路交通管理事件統一
    裁罰基準及處理細則第48條第1 項及第2 項分別定有明文。
    據此，受處罰人於接獲違反道路交通管理事件通知單後，如
    未依規定期限繳納罰鍰結案，或向處罰機關陳述意見，則處
    罰機關即得直接對於該應受處罰人予以裁處。
  (二)受處分人對於在上開時、地，有駕駛上開自用小客車闖紅燈
    、不按遵行方向行駛之事實，並不否認，且有上揭舉發通知
    單及原處分機關裁決書各1 份等在卷可稽。足認，受處分人
    確有上揭違規情事無訛。而本件受處分人因上開違規行為，
    經員警當場予以攔停製單舉發，並將該通知單填記應到案日
    期、應到案處所、違規事實等事項後，交付受處分人親自簽
    名收受乙情，有上揭舉發通知單2 紙在卷可稽，顯見本件舉
    發通知單已生合法送達於受處分人之效力，並已保障其知悉
    應到案之日期及處所以遵期到案繳交罰款，或對上開違規行
    為有陳述爭執機會之權益。受處分人理應知其違規上情，並
    於該舉發通知單上記載之應到案日期前繳交罰鍰或到案陳述
    意見。又受處分人為經過筆試、路考取得行車駕駛執照之人
    ，就前揭道路交通管理處罰條例之規定，亦難推諉為不知，
    而認有何未於期限到案繳納或陳述意見之正當事由，以解免
    其應負之行政處罰責任；況且，上開舉發通知單左上方明確
    記載：「得採網際網路、語音轉帳、郵繳或向委託代收之機
    構繳納罰鍰」字樣，足見本案有多重繳納罰鍰方式，且得委
    託他人代為繳款，受處分人均未積極嘗試上開繳款途徑。且
    自受處分人分別於98年2 月4 日及同年月14日違規之時起至
    同年9 月2 日收受於處分機關裁決書止，約有6 個月餘，此
    段期間足以供受處分人繳納本案之罰鍰，受處分人辯稱伊工
    作繁忙及出國以致延遲繳款時間云云，乃卸責之詞，顯不可
    採，堪認受處分人明知違規卻任由罰鍰繳納逾期之情，其對
    此逾期到案一事，應有過失。是異議人既因前揭所述可歸責
    於己之事由未為前項權利之行使，致受最高額罰鍰處罰，自
    難反指原處分機關裁處最高罰鍰係強索罰款。
  (三)另受處分人於聲明異議狀先自承舉發通知單所舉發之事實無
    誤，又質疑舉發通知單上記載姓名與與駕照姓名不符是錯誤
    的公文因而無效云云。本院認員警填製舉發違反道路交通管
    理事件通知單以舉發交通違規事實，因事涉民眾權益，且日
    後裁罰機關更須賴此作為行政罰之判斷基礎，自應力求記載
    清晰明確，惟若依該通知單之各項記載，客觀上足以識別違
    規情節及受罰對象，且與事實相符，即令填寫時略有疏誤或
    稍嫌粗率，然其瑕疵既無礙於事實認定或受處分人防禦權之
    行使，仍非可據此推翻客觀上既已存在之違規事實，而為受
    處分人不罰之諭知。縱受處分人對舉發通知單上所載姓名與
    駕照姓名不符而有存疑，亦應主動透過車牌號碼向監理單位
    或舉發單位查詢違規應繳罰鍰等情，以免逾期繳納而損及自
    身利益，尚非得以舉發通知單駕駛人姓名記載尚有疑義為由
    ，而認有何未於期限到案繳納或陳述意見之正當事由，以解
    免其應負之行政處罰責任。
  (四)綜上所述，本件受處分人確有駕車闖紅燈、不按遵行方向行
    駛之違規行為，事證已臻明確。從而原處分機關依道路交通
    管理處罰條例第53條第1 項、第45條第1 款、第63條第1 項
    及違反道路交通管理事件統一裁罰基準表之規定，以受處分
    人有逾越應到案期限60日以上之實，而依法分別裁處罰鍰4,
    500 元、1,800 元，併記違規點數4 點，並無不當。受處分
    人聲明異議為無理由，均應予駁回。
五、據上論斷，應依道路交通管理處罰條例第87條第2 項、道路
    交通案件處理辦法第19條，裁定如主文。
中    華    民    國    98    年    11    月    30    日
                  交通法庭   法  官  簡婉倫
以上正本證明與原本無異。
如不服本裁定，應於裁定送達後 5日內向本院提出抗告狀（須附
繕本）。
                             書記官  劉易柔
中    華    民    國    98    年    11    月    30    日


司法院資訊處製作；財團法人民間司法改革基金會備份。
